臺灣新竹地方法院刑事裁定
110年度聲判字第52號
聲  請  人  楊平和  
代  理  人  王鳳儀律師
被      告  李明蘭



上列聲請人即告訴人因被告妨害名譽等案件，不服臺灣高等檢察
署檢察長於中華民國110年11月24日駁回再議處分（110年度上聲
議字第8778號，原不起訴處分案號：臺灣新竹地方檢察署110年
度偵續字第13號），聲請交付審判，本院裁定如下：
    主  文
聲請駁回。
    理  由
一、按告訴人不服上級檢察署檢察長或檢察總長認再議為無理由
    而駁回之處分者，得於接受處分書後10日內委任律師提出理
    由狀，向該管第一審法院聲請交付審判。刑事訴訟法第258
    條之1第1項定有明文。查聲請人即告訴人乙○○告訴被告甲○○
    涉犯妨害名譽等案件，經臺灣新竹地方檢察署（下稱新竹地
    檢署）檢察官以110年度偵續字第13號為不起訴處分（下稱
    原不起訴處分）後，聲請人不服聲請再議，復經臺灣高等檢
    察署（下稱高檢署）檢察長於民國110年11月24日以110年度
    上聲議字第8778號處分書認再議聲請為無理由而駁回（下稱
    再議處分）。再議處分於110年12月1日合法送達聲請人，聲
    請人於收受再議處分10日內之110年12月10日委任律師向本
    院具狀聲請交付審判等情，業經本院職權調取上開卷宗核閱
    屬實，並有本院收狀時間之刑事聲請交付審判狀1份附卷可
    稽，是聲請人於接受再議處分後10日內委任律師向本院提出
    書狀聲請交付審判，程序上並無不合，合先敘明。
二、按犯罪嫌疑不足者，應為不起訴處分；犯罪事實應依證據認
    定之，無證據不得認定犯罪事實。刑事訴訟法第252條第10
    款、第154條第2項分別定有明文。次按法院認交付審判之聲
    請無理由者，應駁回之。刑事訴訟法第258條之3第2項前段
    亦有明文。法院於審查交付審判之聲請有無理由時，應以審
    酌告訴人所指摘不利被告之事證未經檢察機關詳為調查或斟
    酌，或不起訴處分書所載理由違背經驗法則、論理法則及證
    據法則為限，方符本條係為制衡檢察官起訴裁量權之立法意
    旨。
三、告訴暨聲請交付審判意旨略以：　　　
　㈠被告與聲請人為國立清華大學科技管理學院（下稱清大、清
    大科管院）碩士在職專班學生，2人因故而生糾紛，詎被告
    為了羞辱聲請人，意圖散布於眾，基於違反個人資料保護法
    及加重誹謗之犯意，於109年8月26日16時53分許，在新竹縣
    竹北市嘉興三街住處，以電子郵件christine_0000000oud.c
    om、標題為「起訴乙○○成功」，附件載有聲請人姓名、妨害
    名譽再議乙案業經命令起訴通知之照片（原文：本署受理10
    9年度上聲議字第7020號〈新竹地檢署108年度偵續字第126號
    〉，被告乙○○妨害名譽再議乙案業經命令起訴。下稱本件起
    訴通知、本件電子郵件），寄給emba2@my.nthu.edu.tw清大
    科管院碩士在職專班公務信箱「郁霖」（已於108年9月離職
    ），藉由當時該信箱實際管理人王淑貞轉寄給不特定人方式
    而非法處理、利用聲請人之個人資料，足以貶損聲請人之名
    譽權。因認被告涉犯刑法第310條第2項之加重誹謗及個人資
    料保護法第41條之罪嫌。　
　㈡本件電子郵件標題使用「起訴乙○○成功」，顯然在炫耀及羞
    辱聲請人涉及犯罪有關資訊，並無任何請求性別平等教育委
    員會（下稱性平會）作為之意涵，況被告寄信對象亦非性平
    會，而係教學行政單位，被告可預見公務信箱承辦人依其職
    責勢必將收信內容轉知主管，自該當散布於眾之構成要件，
    原不起訴處分認定被告無散布於眾之意圖，違背經驗、論理
    及證據法則。
　㈢清大性平會107年12月24日出具第10722號案調查報告早於108
    年2月27日完成決議，被告遲至109年8月26日才寄發本件起
    訴通知，且寄送對象並非權責單位性平會，顯非被告所辯係
    為督促學校落實懲處，檢察官未調查被告究竟有無將本件電
    子郵件另寄校方性平會，又清大科管院碩士在職專班收件信
    箱為公務信箱，管理者均得開啟閱覽信件內容，被告自可預
    見寄信至公務信箱將造成對外散布之結果。
　㈣原不起訴處分、再議處分未就被告利用聲請人之個人資料合
    法性事由逐一調查、說明，認事用法有可議之處，亦有理由
    不備及違誤，被告所涉罪嫌已明確，爰聲請交付審判等語。
四、聲請人雖認被告涉犯妨害名譽等罪嫌，並以原不起訴處分及
    再議處分有違誤為由，向本院聲請交付審判，經本院職權調
    閱新竹地檢署109年度他字第3240號、109年度偵字第13276
    號、110年度偵續字第13號及高檢署110年度上聲議字第8778
    號卷宗之結果：
　㈠被告於上開時間傳送本件起訴通知至清大科管院碩士在職專
    班公務電子信箱。聲請人另案涉犯妨害名譽案件（該案告訴
    人為本案被告），高檢署檢察長以109年度上聲議字第7020
    號命令起訴，案經新竹地檢署檢察官以109年度偵續一字第9
    號提起公訴等情，核與證人王淑貞於偵查中之證述相符（見
    109他3240卷第19至21頁），並有聲請人提出本件起訴通知1
    紙與通訊軟體對話截圖2張、高檢署檢察長109年度上聲議字
    第7020號命令、新竹地檢署檢察官109年度偵續一字第9號起
    訴書各1份附卷可參（見109他3240卷第12、15至16、33頁、
    110偵續13卷第72至75頁），且為被告所不爭執，是此部分
    事實，首堪認定。
　㈡本件起訴通知之聲請人所涉妨害名譽之犯罪事實，業經載明
    清大性平會107年12月24日第10722號案調查報告，認定聲請
    人性騷擾成立，並建請對聲請人處以申誡兩支處分等節，有
    被告提出之該案號調查報告第3頁、第6頁、第7頁內容、新
    竹地檢署檢察官109年度偵續一字第9號起訴書為憑（見110
    偵續13卷第39至44頁），足認被告於偵查中辯稱收受本件起
    訴通知後，為督促校方落實依性平會調查報告建請事項懲處
    聲請人之程序，始寄送該通知至系所公務信箱等語（見110
    偵續13卷第35至36頁），洵屬可信，難認被告有欲藉此將聲
    請人遭另案起訴一事散布於眾之意圖。　
　㈢至聲請人所指被告寄信對象非權責單位性平會，且校方程序
    處理結果已於108年2月27日終結等語。惟依聲請人於聲請交
    付審判狀提出清大108年2月27日清秘字第1089001326號函，
    受文者僅有聲請人，並無其他副本收受人記載，自無從推認
    被告必然獲悉該函文內容，再佐以被告前於109年4月6日委
    任律師函請清大依性平會建議懲處事項落實，經清大回覆依
    法需待聲請人以書面請求等節，有被告提出109年4月6日律
    師函、清大109年4月21日函各1紙在卷可參（見110偵續13卷
    第59至61頁），足見被告於不知聲請人後續究竟有無受到清
    大性平會調查報告建請之懲處結果狀態下，於109年8月26日
    再將本件起訴通知寄給聲請人就讀系所之公務信箱，實與常
    理並無相違，甚難徒憑被告未正確寄信給建議或發動懲處之
    權責單位，遽謂其即有散布於眾之意圖。
  ㈣再細繹本件電子郵件的收信人只記載「清華EMBA-郁霖〈emba2
    @my.nthu.edu.tw〉」（見109他3240卷第33頁），參以證人
    王淑貞於偵查中證稱：我對被告沒有印象，因為她休學。本
    件電子郵件我可能有轉寄給系辦主管。（改稱）我忘記有沒
    有轉寄出去，如果有轉的話是要給我的主管知道這件事情等
    語（見109他3240卷第19至20頁），足認本件電子郵件是否
    確會經由系辦收信流程轉寄收件人以外之人，繫於證人王淑
    貞之作為，本非被告可得支配，自難認被告有藉此達到散布
    於眾之意圖。是聲請人於偵查中指訴被告將本件起訴通知或
    電子郵件轉寄其他人（見110偵續13卷第63頁）；聲請意旨
    認系辦承辦人必將收信轉寄出去等語，並非有據。至民間公
    司或學校單位關於負責收信之管理者是否一律將收信內容轉
    知管理者以外之不特定人或特定多數人，本非可一概而論，
    證人王淑貞既然對於有無轉寄一事最後證述忘記，且並無提
    及依其職責必會轉知主管，而被告僅為學生而非學校行政人
    員，對於管理者收信後的處置方式未必知之甚詳，核其辯解
    僅係要轉知聲請人所屬系所行政單位，落實清大性平會前揭
    調查報告之學生懲處程序（見110偵續13卷第35至36頁），
    應屬可信。
　㈤被告就本件電子郵件係單純轉知聲請人所屬行政單位關於聲
    請人前受清大性平會調查之行為，嗣即將遭檢察官起訴之內
    容一節，並無任何故意虛構具體事實，且無證據顯示被告有
    寄送至清大科管院碩士在職專班公務信箱以外之處或在通訊
    軟體群組、社群廣為散布，而系所行政單位本會經辦學生獎
    懲的部分程序（國立清華大學學生獎懲辦法參照），故被告
    此舉與其所辯，可信屬實。至被告使用「成功」字詞，無非
    傳達其作為申告該案犯罪事實者，最終經檢察官採納而即將
    進行對聲請人之刑事責任追訴（起訴），固有相當程度的行
    為評價色彩，然被告的個人表意文字僅止於這兩個字而已，
    並無再有其他虛構、誇大、辱罵或請求公務信箱管理者務必
    將本件起訴通知轉寄或轉知他人等文字，應在合理表意範圍
    內，是聲請人據此認為被告帶有羞辱或炫耀意涵，推論其有
    誹謗聲請人名譽之主觀故意，難認可採。
　㈥本件電子郵件所載聲請人姓名、犯罪前科等可識別其個人內
    容，固為聲請人受法律保護之個人資料，而被告將其以電子
    郵件傳送至清大科管院公務信箱，將使管理者獲悉該等個人
    資料，亦為處理或利用聲請人之個人資料，惟按個人資料保
    護法第41條之罪，仍須以意圖為自己或第三人不法之利益或
    損害他人之利益為其主觀構成要件，其中「損害他人之利益
    」，依最高法院109年度台上大字第1869號裁定見解，已不
    限於財產上之利益。依被告所辯，寄送含有本件起訴通知之
    電子郵件僅在督促聲請人所屬行政單位依權責進行學生懲處
    程序等語（見110偵續13卷第35至36頁），核與本院依前揭
    卷證認定屬於可以採信的合理作為，又身為被害人立場，最
    終期望加害人對其所涉行政或刑事不法行為，能受到應有的
    法律制裁，故檢附必要事證向權責單位請求作為，應與主觀
    上出於惡意損害他人之利益的犯罪構成要件，顯屬有別，是
    聲請人認被告故意藉此加重誹謗其名譽及意圖損害其利益而
    非法處理或利用其個人資料，均非可採。　
五、綜上所述，本案依偵查卷宗既存證據難認被告具有聲請人所
    指罪嫌之主觀犯罪故意及意圖，原不起訴處分依刑事訴訟法
    第252條第10款規定及再議處分依刑事訴訟法第258條前段規
    定，而分別為不起訴處分、駁回再議聲請處分，核無聲請人
    所指違法或不當之情事。從而，聲請人聲請交付審判，為無
    理由，應予駁回。
六、據上論斷，應依刑事訴訟法第258條之3第2項前段，裁定如
    主文。
中　　華　　民　　國　　111 　年　　6 　　月　　2 　　日
　　　　　　　　　刑事第一庭　審判長法　官  楊麗文   
　　　　　　　　　
　　　　　　　　　　　　　　　　　　法　官  楊惠芬
　　　　　　　　　
　　　　　                          法  官　王凱平
以上正本證明與原本無異。
不得抗告。
中　　華　　民　　國　　111 　年　　6 　　月　　2 　　日
                                    書記官  鍾佩芳